臺灣高雄地方法院刑事判決　　　　　　　　　　　　　九十年度易字第四七六八號
　　公　訴　人　臺灣高雄地方法院檢察署檢察官
　　被　　　告　丙○○
　　被　　　告　乙○○○
右列被告因詐欺案件，經檢察官提起公訴（九十年度調偵字第七一一號），本院判決
如左：
    主  文
丙○○、乙○○○均無罪。
    理  由
一、公訴意旨如起訴書所載（如附件）。
二、按犯罪事實應依證據認定之，無證據不得推定其犯罪事實；又不能證明被告犯罪
    者，應諭知無罪之判決，刑事訴訟法第一百五十四條、第三百零一條第一項定有
    明文。又刑法第三百三十九條第一項詐欺罪之成立，以意圖為自己或第三人不法
    所有，以詐術向被告以使人將本人或第三人之物交付為要件。所謂以詐術使人交
    付，必須被詐欺人因其詐術而陷於錯誤，若其所用方法，不能認為詐術亦不致使
    人陷於錯誤，即不構成犯罪，最高法院四十六年台上字第二六０號著有判例。又
    告訴人之告訴，本以使被告受刑事追訴為目的，故其陳述是否與事實相符，自應
    調查其他證據，以資審認，苟其所為攻擊之詞，尚有瑕疵，則在此瑕疵未予究明
    以前，即不能遽採為斷罪之基礎，最高法院六十九年台上字第一五三一號亦著有
    判例。本件公訴意旨認被告丙○○、乙○○○涉犯共同詐欺罪嫌，無非係以被告
    二人於八十九年一月十五日以坐落於高雄縣鳳山市農會Ａ３－２８１－１之市場
    自有零批場攤位為抵押向告訴人借款新台幣（下同）三十萬時，早已於八十八年
    一月二十七日將該攤位轉讓予案外人蔡淑惠，顯見其等有不法所有之意圖，且被
    告二人向告訴人借款時所簽發之本票乃以被告二人為共同發票人，顯見二人有犯
    意聯絡等為其論據。
三、訊據被告乙○○○固坦承積欠告訴人甲○○三十萬元事實不諱，惟堅決否認有何
    詐欺犯行，辯稱：「伊係於八十八年一月十五日向甲○○借款三十萬元，並非於
    八十九年一月十五日借款，故伊雖於八十八年一月二十七日將市場攤位使用權轉
    讓予蔡淑惠，然係向甲○○借款後所為，且借款後亦按月給付三分利息即每月九
    千元，之後又改為二分利息即每月六千元，直到九十年三、四月才未繼續付息，
    並無詐欺之犯意」等語；被告丙○○則辯稱：「伊並未向告訴人借款，係乙○○○向告訴人借款，伊並不知情」等語。經查：
（一）被告二人與告訴人對於借款之正確日期，雙方各執一詞，檢察官以被告乙○○○先前偵訊時之供詞、告訴人之指述以及被告所簽發之本票所記載之發票日為
      八十九年一月十五日認定借款之日期為八十九年一月十五日。然觀諸偵卷所載
      ，被告乙○○○僅在九十年六月七日第一次接受檢察官訊問，答稱：「（問：
      於八十九年一月十五日以你的鳳山市果菜市場內自有零批場攤位為質押向甲○○借三十萬元？）是，我開一張我及我先生為共同發票人之本票給他」等語，
      此後在九十年六月二十一日偵查時即未提及借款之時間，於九十年七月二十六
      日訊問時則稱借款時間係八十八年一月十五日，此後於偵查及審理時均始終稱
      借款時間為八十八年一月十五日，則是否僅能憑被告乙○○○一次且非直接陳
      述借款時間之情況下即認定借款之時間，尚值商榷。而告訴人雖一再指稱借款
      之時間係八十九年一月五日，然告訴人在九十年六月二十一日偵訊時先則陳稱
      ：「被告自八十九年一月至七月有繳每月六千元利息給我，後自八十九年八月
      迄今均未繳利息給我」，於九十年七月二十六日偵訊時則改稱：「乙○○○只
      繳三、四個月，每月六千元之利息而已，庭呈之一萬八千元本票是八十九年六
      、七、八三個月所欠之租金（應係利息之筆誤）」，前後多次就利息支付時間
      之陳述並不一致，其指述顯有瑕疵；又告訴人庭呈之一萬八千元本票，其上所
      記載之發票日與到期日，和被告向告訴人借款時所簽發之本票記載完全一致（
      即發票日為八十九年一月十五日，到期日為九十年一月十五日），告訴人於本
      院審理時復陳稱：「乙○○○剛開始是每月付利息，庭呈一萬八千元之本票是
      三個月沒付之利息錢」等語，既然該一萬八千元之本票是在借款之後數月始積
      欠，但發票日之記載仍為八十九年一月十五日，顯見該一萬八千元本票所記載
      之日期根本與實際積欠之日期不符，則又如何能確定該三十萬元本票之記載與
      實際日期相符？故僅憑告訴人有瑕疵之指述以及本票之發票日記載，實難以證
      明真正之借款日期。
（二）由以上所述，可知本件借款之實際日期尚難以確定，自無法遽予推論被告等係
      在將系爭攤位讓與他人後始以系爭攤位質押向告訴人借款，故以此點認被告等
      有意圖為自己不法所有之犯意，自難成立。況被告等於借款之後均有按時繳交
      利息，若其等有詐欺犯意，於借款之後即可不予置理，又何須支付多期利息？
      再者，本件經告訴人提出告訴後，被告等均按時出庭，且表現與告訴人和解之
      誠意，並無避不見面之行為，是其無詐騙之犯意應堪認定。準此，被告等並無
      施用詐術致被害人陷於錯誤之行為，亦無證據顯示其有詐欺之犯意，揆諸首揭
      判例說明，被告之行為自難認係構成詐欺。此外復查無其他積極證據證明被告
      二人確有詐欺之犯行，本院認本件純屬民事糾葛，爰依首開法條之規定，諭知
      被告二人無罪之判決。
據上論結，應依刑事訴訟法第三百零一條第一項，判決如主文。
中      華      民      國      九十一      年      二    月    十九    日
                                  臺灣高雄地方法院刑事庭
                                      法  官    吳  宏  榮
右正本證明與原本無異。
如不服本判決，應於判決送達後十日內，向本院提出上訴狀。
        書記官    呂  怜  勳
中      華      民      國      九十一      年      二    月    十九    日
